【裁判字號】    85,台上,2419
【裁判日期】    851023
【裁判案由】    第三人異議之訴
【裁判全文】
最高法院民事判決                              八十五年度台上字第二四一九號
    上  訴  人  甲○○
    被 上訴 人  水仙山莊管理委員會
    法定代理人  翟醒宇
右當事人間第三人異議之訴事件，上訴人對於中華民國八十四年十二月十一日台灣高
等法院第二審判決（八十四年度上字第一五一八號），提起上訴，本院判決如左：
    主  文
原判決廢棄，發回台灣高等法院。
    理  由
本件被上訴人主張：坐落台北縣淡水鎮○○段二四三地號土地上如原判決附圖斜線部
分所示面積○‧一七七三公頃之游泳池（下稱系爭游泳池）係訴外人簡民本、周振輝
、黃忠雄、陳勝宏（其權利已轉讓予陳敏德）等四人共同出資興建，已於民國七十六
年三月十六日贈與伊，因系爭游泳池未辦理建物所有權第一次登記，致不能辦理所有
權移轉登記予伊，但伊已取得事實上處分權。茲上訴人竟以系爭游泳池係簡民本所有
，聲請台灣士林地方法院（下稱士林地院）以八十三年度執字第二八三四號強制執行
事件執行拆除該游泳池，伊既有事實上處分權，自有排除強制執行之權利。且系爭游
泳池乃簡民本等四人所公同共有，伊依與簡民本等四人間之贈與契約，亦得代位其等
提起第三人異議之訴等情，求為撤銷上開強制執行事件就系爭游泳池及圍設之鐵絲網
所為之強制執行程序之判決。
上訴人則以：被上訴人並非系爭游泳池之所有權人，又其對該游泳池縱有事實上處分
權，亦無排除強制執行之權利等語，資為抗辯。
原審廢棄第一審所為被上訴人敗訴之判決，改判如其所聲明，係以：被上訴人主張其
對系爭游泳池有事實上處分權縱令屬實，亦不足以排除強制執行，其據此提起第三人
異議之訴，自非正當。查系爭游泳池係違章建築，不能登記亦不須登記，自無民法第
四百零七條規定之適用。又系爭游泳池係簡民本、周振輝、黃忠雄、陳勝宏等四人原
始建築，為上訴人所自承。而簡民本等四人已將之捐贈被上訴人管理使用，有捐贈同
意書為證。依民法第二百四十二條規定，被上訴人自得代位簡民本等四人提起第三人
異議之訴。惟簡民本已經士林地院判決命其拆池還地確定，不得再行使異議權。陳勝
宏部分，被上訴人未能證明其已將權利讓予陳敏德承受，且其移轉亦僅為出資之移轉
，非原始建築人地位之移轉，就簡民本、陳敏德部分言，被上訴人雖不得代位其行使
異議權，但被上訴人仍得代位周振輝、黃忠雄行使異議權。按簡民本等四人共同出資
興建系爭游泳池時，並未訂約成立公同共有之關係，應認其等係按出資比例而分別共
有，於共有物分割前，各共有人之權利為不可分，從而被上訴人代位周振輝、黃忠雄
提起第三人異議之訴，請求撤銷上開強制執行程序，洵屬正當等詞，為其判斷之基礎
。
查系爭游泳池係簡民本、周振輝、黃忠雄、陳勝宏等人共同出資建築，為原審所認定
之事實。被上訴人主張簡民本等四人已將系爭游泳池贈與伊，雖據提出捐贈同意書為
證（一審訴字卷二七頁），惟查該同意書僅由債務人簡民本一人簽名；其他共有人周
振輝、黃忠雄、陳勝宏等三人未均簽名，則該贈與契約對於周振輝、黃忠雄、陳勝宏
等三人是否亦生效力，尚非無疑。原審未予查明，遽認被上訴人得代位行使周振輝、
黃忠雄二人之異議權，而為上訴人敗訴之判決，非無可議。上訴論旨，指摘原判決不
當，求予廢棄，非無理由。
據上論結，本件上訴為有理由，依民事訴訟法第四百七十七條第一項、第四百七十八
條第一項判決如主文。
中      華      民      國    八十五    年      十      月    二十三    日
                              最高法院民事第四庭
                                  審判長法官  林  奇  福
                                        法官  許  朝  雄
                                        法官  曾  煌  圳
                                        法官  梁  松  雄
                                        法官  陳  國  禎
      右正本證明與原本無異
                                              書  記  官
中      華      民      國    八十五    年     十一     月     十五     日


司法院資訊處製作；財團法人民間司法改革基金會備份。
